【裁判字號】    98,訴,1692
【裁判日期】    981023
【裁判案由】    確認本票債權不存在等
【裁判全文】
臺灣板橋地方法院民事判決              98年度訴字第1692號
原      告  甲○○
訴訟代理人  李詩詠律師
            田振慶律師
            翁健祥律師
被      告  乙○○
上列當事人間請求確認本票債權不存在等事件，經本院於民國98
年10月2日言詞辯論終結，判決如下：
    主  文
原告之訴駁回。
訴訟費用由原告負擔。
    事實及理由
一、原告主張：
  (一)緣兩造於民國94年11月29日就原告所有，坐落台北縣蘆洲市
    ○○○路211 號2 樓建物（下稱蘆洲建物）簽訂租賃契約，
    租賃期間自94年12月1 日起至99年11月30日止，租金每月新
    臺幣（下同）55,000元。另兩造曾就原告所有，坐落台北縣
    中和市○○路○段175 巷8 號地下一樓之建物（下稱中和建
    物）簽訂租賃契約，租賃期間自95年9 月30日起至103 年9
    月30日止，租金每月11萬元，被告並開立面額22萬元之支票
    一紙交付原告以給付押租保證金22萬元。
  (二)經查，原告念在與被告就蘆洲建物原為房東與房客關係，為
    利被告就中和建物使用，乃融通同意提前於95年5 月即交付
    中和建物之鑰匙予被告，被告遂於該屋進行搬屋入住前之裝
    潢事宜。由於兩造於中和建物之租賃契約書上誤寫門牌號碼
    為2 號（實為8 號），惟兩造就該租賃契約之真意皆為8 號
    位置所在之房屋無誤，且斯時並曾交屋，故不影響該租賃契
    約之效力。詎料被告因資金不足，事後違約不租中和建物，
    竟以前開理由向台灣板橋地方法院檢察署誣告原告涉犯詐欺
    取財罪，冀圖減免違約遭法之情形，其誣告內容略以：原告
    基於意圖為自己不法所有之犯意，於95年7 月15日故意於中
    和建物之租賃契約上誤載租賃標的房屋之門牌號碼，使被告
    不疑有詐，與原告訂定租賃契約書云云。後經檢察官為不起
    訴處分（96年度偵字第7774號），意旨略以：民事債務人縱
    使在債之關係成立後遲延給付或不完全給付，倘無足以證明
    行為人原已具有圖得不法利益之具體事證，自難僅憑事後債
    信違反之客觀事實推論被告原有詐欺取財之故意，且原告於
    同年5 月間已將鑰匙交給被告，以對該屋進行裝潢事宜，7
    月訂立租約，10月始收租金，原告確有交付該屋給被告使用
    ，足徵並無不法所有意圖。甚者被告為給付押租保證金予原
    告所簽立之支票皆跳票，原告未收到分文押租金才是受害者
    。更有甚者，被告於96年10月1 日以欲退租中和建物為由，
    表示願給付原告賠償金若干，與原告相約見面，原告當時信
    以為真，不疑有他，即單獨依約出席，詎料原告到場始發現
    被告竟夥同數名幫派份子威脅原告，斯時原告孤立無援，於
    原告友人趕到現場前，為保全生命安全，只能配合被告無理
    要求，受被告脅迫而簽立如附表一所示之本票6 紙（下稱系
    爭本票），金額合計47萬元。就被告要脅原告簽立系爭本票
    之原因，被告諉稱：1.承租之蘆洲房屋於96年10、11月間未
    實際使用應退還房租：惟蘆洲房屋之租約仍存續尚未終止，
    被告是否實際使用無涉被告給付租金之義務，遑論被告於簽
    訂蘆洲建物之租賃契約時，為支付各月租金所開立之支票中
    ，96年10月、11月之支票皆跳票，被告既無實際支付房租，
    原告當無可能據此返還租金之原因關係而簽發系爭本票予被
    告。2.承租之中和建物被告有支出裝潢費，原告應返還裝潢
    費：被告另主張原告應返還其於中和建物進行裝潢所支出之
    清潔費、整地費等計10幾萬元云云。惟兩造間未作出裝潢費
    等須由原告支付之特別規定，民法亦無裝潢費需由房東替房
    客支付之規定。再者，被告於前揭誣告詐欺之刑事偵查中已
    陳稱：「伊對於所花費之清理、整地等費用都可自行吸收..
    . 」。原告並無積欠被告任何裝潢費用，根本不存在返還裝
    潢費之原因關係，原告自不可能據此簽發系爭本票予被告。
  (三)嗣被告於97年3 月間，惡意持系爭本票6 紙向台灣板橋地方
    法院聲請本票裁定（97年度票字第949 號），復持該裁定向
    台灣台北地方法院聲請強制執行（97年度執申字第81140 號
    ）。然該2 裁判皆以寄存送達方式送達原告，原告不及異議
    即分別確定。換言之，被告據前開不法手段獲得之系爭本票
    竟已得不法利益。承上，原告向被告為下列請求：
  1.系爭本票6紙受脅迫簽立部分：
    原告受被告脅迫簽立系爭本票6 紙，依民法第92條第1 項本
    文得撤銷其發票行為之意思表示。縱認原告未於其脅迫終止
    （96年10月2 日）後一年撤銷其意思表示，原告仍得依票據
    法第13條但書規定，向被告主張基礎原因關係不存在之對人
    抗辯。蓋被告以脅迫且限制行動之方式迫使原告簽發系爭本
    票，實則兩造間無債權債務關係存在，原告得請求確認與被
    告就系爭本票6 紙之票據債權不存在，執票人即被告應就原
    因關係存在之事實負舉證責任。兩造間既無原因關係存在，
    然被告卻據系爭本票6 紙對原告強制執行，並於上開執行程
    序中取得票款及利息合計500,271 元。原告自得依民法第17
    9 條規定請求被告返還其不當得利。且被告亦應返還系爭本
    票6 紙予原告，以避免系爭本票流入黑道之手，日後危及原
    告及家人之安危，且法律關係愈加複雜。
  2.蘆洲建物租金部分：
    被告為支付蘆洲建物96年10月、11月之租金所簽發之2 張支
    票皆已跳票，縱然依據票據法第22條第1 項後段規定，原告
    就該2 紙支票得主張之權利因發票日已過一年未行使而時效
    消滅，惟被告確實未給付租金，原告乃得據與被告之原因關
    係，即兩造就蘆洲建物簽訂之租賃契約作為請求依據，主張
    被告仍應給付遲延之上開2 個月租金計106,000 元。次按蘆
    洲建物租賃期間自94年12月1 日起至99年11月30日止計5 年
    ，被告並未合法終止此租賃契約，卻逕自96年12月起惡意未
    繼續支付房租，被告積欠租金避不見面，卻仍擁有蘆洲建物
    之大門鑰匙，爰一併請求自96年12月起至98年4 月止積欠未
    付之租金共計795,000 元。
  3.中和建物押租金部分：
    被告為支付中和建物之押租金所簽立之支票已跳票，縱然依
    據票據法第22條第1 項後段規定，原告就該紙支票得主張之
    權利因發票日已過一年未行使而時效消滅，惟原告乃得據與
    被告之原因關係，即兩造就中和建物簽訂之租賃契約作為請
    求依據，請求被告給付押租金22萬元。又本件中和建物之租
    賃契約雖已終止，惟被告惡意將中和建物之裝潢破壞拆卸，
    棄置屋內，未將中和建物回復原狀，爰依租賃契約，請求被
    告支付約定之押租金2 個月作為損害賠償金額。
  (四)綜上，被告依系爭本票6 紙執行原告財產，然系爭本票債權
    並不存在，故被告確有不當得利，應返還該不當得利金額50
    0,271 元，且應返還系爭本票6 紙；尚且被告積欠原告蘆洲
    建物17個月之租金91萬元、中和建物押租金22萬元，合計1,
    630,271 元（詳如附表二），原告屢屢請求，被告均置之不
    理，為此提起本訴，並為聲明：1.確認被告所持有由原告簽
    發之系爭本票6 紙之本票債權不存在；被告應將系爭本票6
    紙返還原告。2.被告應給付原告1,630,271 元，及自起訴狀
    繕本送達翌日起至清償日止，按年息5%計算之利息。
二、被告則抗辯：
  (一)中和建物部分：
    系爭中和建物為地下一樓，約220 坪，原告與其大哥多次請
    被告去看屋，並於95年7 月15日簽立租賃契約，被告承租該
    房屋係為經營瑜珈舞蹈補習班，簽約前，被告委託雨沛建築
    師事務所之建築師李肇基看過現場，也見了原告，告知會依
    建築圖隔間施工、符合法規，才能辦理執照，原告表示他知
    道，也會配合，也交付身分證、印章給李肇基調圖使用。因
    中和建物是原告向法院標購之法拍屋，裡面空置已久，僅有
    網咖小隔間和許多廢棄雜物，並沒有裝潢，被告並沒有原告
    主張之破壞其內裝潢之行為，且被告還應原告要求，代為清
    除約30多車之垃圾，費用約12萬元，被告並開始訂制招牌、
    冷氣，裝潢工程材料亦陸續進駐。簽約後一個多月，原告卻
    不滿房屋租金金額，要求重新調整。因被告已大量投入約50
    萬元之現金，而感到震驚，被告告訴原告租賃契約已經簽訂
    ，租金不可能更改。隔日裝潢師傅開始按圖隔間施工，原告
    又出現制止施工，聲稱隔間位置錯誤，而且建築師調圖後，
    告知被告承租處之門牌號碼為8 號B1，並非原告於租約所寫
    之2 號B1。且原告告知租金如不更新，就不租給被告，原告
    見被告已投入大量現金，百般刁難，且220 坪完工所需350
    萬元裝潢金額龐大，萬一裝潢後仍有糾紛，將造成被告無法
    承擔之損失，因此被告同意原告所提議，而約定原告於次日
    交還2 張面額均為22萬元之押租金支票，兩造解除中和建物
    之租賃契約（按被告於簽訂賃契約時，即交付票期為95年10
    月1 日，面額22萬元之支票一張以支付押租金22萬元，惟原
    告於簽約後2 日，即以票期太久為由要求換票，將票期提前
    ，孰知被告重新開立一張票期為95年7 月19日、面額22萬元
    之即期支票予原告，原告卻不肯將上開95年10月1 日票期之
    支票返還被告。），導致被告招牌、冷氣、裝潢之定金遭沒
    收，宣傳也白白浪費。在兩造約定之95年7 月15日早上10時
    ，被告到現場等待原告返還上開2 紙支票，一直到下午4時
    ，原告都不接電話，也沒有到現場，被告因此報警處理。原
    告則告訴警方此為民事糾紛，請警方不要理會。被告於95年
    7 月26日寄存證信函，請原告返還上開2 紙支票並解約，95
    年7 月27日被告並向中國信託商業銀行就上開票期95年7 月
    19日之支票申請撤銷付款委託；就上開95年10月01日票期之
    支票則向法院聲請假處分，並提供擔保止付。原告於95年8
    月2 日寄存證信函給被告，自稱要多20坪給被告使用。95年
    8 月18日又寄一封存證信函，稱要讓30坪給被告使用，足證
    原告並非簽約時之認知以建築圖之標準門號範圍。被告申請
    補習班證照，即使多1 坪都不合法規，怎會占用原告所稱之
    20坪或30坪。且原告於簽約後又要求提高租金，又要求逐年
    提高，造成被告之損失。
  (二)蘆洲建物部分：
    被告於承租蘆洲建物後半年，委託李肇基建築師辦理補習班
    變更用途及補習執照，原告提供所有權人李玉華之身分證、
    印章供調閱建築圖使用，發現蘆洲建物內部多處違建，而陷
    入辦理困境，決定修改裝潢，卻發現蘆洲建物之所有權人更
    改，無法再調閱資料，建築師事務所和被告多次要求原告提
    供所有權人身分證和印章，都被拒絕，原告並要求重新簽約
    ，並告知隔壁中國信託商銀租金比被告之租金多3 萬元。被
    告不肯重新簽約，原告亦不肯提供所有權人身分證和印章以
    供辦理建物用途變更和補習班執照，導致被告遭台北縣政府
    處6 萬元之罰鍰，不停業將遭連續處罰，被告不得不停業，
    造成被告百萬裝潢、設備之損失。原告要求被告搬走不可破
    壞補習班裝潢，所以最後只好留下裝潢。96年9 月中旬，被
    告以電話告知原告終止蘆洲建物之租約，同年月19日，被告
    寄存證信函予原告，再次告知因原告不提供屋主資料，無法
    辦理違建修改，造成被告遭罰，被告將於96年10月30日終止
    租賃契約。被告並約自96年9 月24日著手辦理補習班學員退
    費，退費當天並有蘆洲派出所2 名員警維持秩序。同時被告
    聯絡原告於96年9 月30日辦理交屋，因原告稱有事，與被告
    改約定於96年10月1 日早上10時辦理，當天被告與被告之女
    性同學一起在蘆洲建物處等待，原告遲到1 個小時，且不肯
    返還96年10月1 日、96年11月1 日面額均為53,000元之2 張
    租金支票，並稱已將該支票轉讓予他人，還需時間才能拿回
    。96年10月1 日當天，兩造最後協議，被告不拆除蘆洲建物
    之裝潢，而就該裝潢費用之損失、押租金之返還等，原告承
    諾給付被告47萬元，並開立系爭本票6 紙，被告並未脅迫原
    告或限制其行動自由。惟原告簽立系爭本票6 紙後，立刻後
    悔，並打電話叫朋友協助取回系爭本票，原告之姊姊剛好打
    電話來，原告即要其姊姊報警。被告離開後，接到派出所來
    電，被告也配合至派出所作筆錄，原告並提出刑事告訴，被
    告獲不起訴處分確定（台灣板橋地方法院檢察署96年度偵字
    第25731 號）。然原告仍未返還上開2 紙租金支票，系爭本
    票6 紙也未兌現，被告始向法院聲請本票裁定准予強制執行
    獲准，並向法院聲請強制執行原告之財產。系爭本票之票款
    及利息，被告已經執行而足額獲償。因此，兩造係合意終止
    蘆洲建物之租賃契約，才會約定於96年10月1 日至蘆洲建物
    辦理交屋退租事宜，原告才因此開立系爭本票6 紙予被告。
  (三)並為答辯聲明：原告之訴駁回。
三、兩造不爭執事項：
  (一)被告於94年11月29日與原告簽訂租賃契約，向原告承租門牌
    號碼台北縣蘆洲市○○○路211 號2 樓之蘆洲建物，租賃期
    間自94年12月1 日起至99年11月30日止，租金每月55,000元
    ，押租保證金20萬元，有房屋租賃契約書影本附於台灣板橋
    地方法院檢察署96年度偵字第25731 號偵查卷可稽（見上開
    偵查卷第25至28頁）。
  (二)被告於95年7 月15日與原告簽訂租賃契約，向原告承租門牌
    號碼台北縣中和市○○路○段175 巷8 號地下一樓之中和建
    物，租賃期間自95年9 月30日起至103 年9 月30日止，租金
    每月11萬元，押租保證金22萬元，有房屋租賃契約書影本附
    於台灣板橋地方法院檢察署96年度偵字第25731 號偵查卷可
    稽（見上開偵查卷第48至49頁）。
  (三)如附表一所示之系爭本票6 紙，係原告於96年10月1 日所簽
    發並交付予被告，兩造為直接前後手關係。
  (四)被告前持附表一所示之系爭本票6 紙向本院聲請裁定強制執
    行，經本院97年度票字第949 號裁定准許確定。被告並以上
    開裁定為執行名義，向台灣台北地方法院聲請強制執行原告
    之財產，且已足額受償本院97年度票字第949 號裁定主文所
    示之系爭本票票款及利息，有台灣台北地方法院97年度執字
    第81140 號執行卷影卷可稽。
四、就原告主張被告所持有系爭本票6 紙之本票債權不存在部分
    ：
    按本票乃文義證券及無因證券，證券上之權利義務悉依證券
    上所載文句而決定其效力，從而本票上權利，依本票文義而
    發生，與其基礎之原因關係各自獨立，本票上權利之行使不
    以其原因關係存在為前提，是以執票人行使票據上權利時，
    就其基礎之原因關係確係有效存在並不負舉證責任。反之，
    若票據債務人以自己與執票人間所存抗辯之事由對抗執票人
    ，依票據法第13條規定觀之，固非法所不許，惟應由其就該
    抗辯事由舉證證明，有最高法院49年度台上字第334 號判例
    、97年台簡上字第12號判決可資參照。又因被脅迫而為意思
    表示者，表意人依民法第92條規定，固得撤銷其意思表示。
    惟主張被脅迫而為表示之當事人，應就此項事實負舉證之責
    任。且表意人撤銷其因被脅迫而為之意思表示，應於脅迫終
    止後1 年內為之，民法第93條前段亦定有明文。該項期間係
    法定除斥期間，其時間經過，撤銷權即告消滅，縱未經當事
    人主張或抗辯，法院亦應依職權予以調查審認，以為判斷之
    依據，有最高法院44年台上字第75號判例意旨、88年度台上
    字第1236號裁判意旨可資參照。本件原告就系爭本票固得以
    其與被告間所存之抗辯事由對抗被上訴人，然原告主張：其
    係遭被告脅迫而簽發交付系爭本票6 紙，兩造間就系爭本票
    並無原因關係存在一節，既為被告所否認，自應由原告就此
    負舉證責任。惟查：
  (一)原告主張：被告於96年10月1 日以欲退租中和建物為由，表
    示願給付原告賠償金若干，與原告相約見面，原告當時信以
    為真，單獨依約出席，詎料原告到場始發現被告竟夥同數名
    幫派份子威脅原告，斯時原告孤立無援，為保全生命安全，
    只能配合被告無理要求，受被告脅迫而簽立系爭本票6 紙一
    節，為被告所否認，並辯稱：兩造係於96年10月1 日約定在
    蘆洲建物處，辦理蘆洲建物租約之退租交屋事宜，並非中和
    建物租約之退租事宜，當天原告承諾給付被告47萬元辦理退
    租，才簽發系爭本票予被告等語。而原告就其上開主張，並
    未提出證據為證明，且經本院調閱台灣板橋地方法院檢察署
    96年度偵字第25731 號偵查卷結果，原告前曾於96年10月1
    日向台北縣政府警察局蘆洲分局蘆洲派出所報案，對被告提
    出妨害自由之告訴，其告訴意旨略以：被告於94年11月間向
    原告承租蘆洲建物，同時交付20萬元支票予原告作為租屋之
    押租金，嗣被告不願繼續承租上址房屋，乃與原告約定於96
    年10月1 日10時15分許，在蘆洲建物處商談退租事宜，原告
    不疑有他，乃依約於上揭時間前往上址蘆洲建物處與被告協
    商，豈料被告竟夥同數名姓名年籍不詳之成年男子，共同基
    於妨害自由及恐嚇之犯意聯絡，出言向原告恫稱：「今天要
    給現金30萬元並簽立47萬元之本票及借據，否則不讓你走」
    云云，以此方式限制原告之行動自由及恐嚇原告，使原告心
    生畏懼，而依被告之指示簽立借據1 紙及系爭本票6 紙，並
    打電話請求友人徐大榮、王志皓攜帶現金前往幫忙，嗣被告
    及該數名姓名年籍不詳之成年男子見告訴人業已透過友人報
    警處理，方自行離去，並於臨走前再向原告恫稱：「2 天後
    會再來找你，要對你家人不利」之言語，使原告心生畏懼等
    語，有台北縣政府警察局蘆洲分局刑事案件報告書、96年10
    月1 日原告之警詢調查筆錄、96年11月9 日偵查之訊問筆錄
    附於上開偵查卷內可稽（見上開偵查卷第1 至3 頁、第8 至
    9 頁、第32至36頁）。是原告上開告訴內容，已陳明兩造係
    於96年10月1 日在蘆洲建物處商談蘆洲建物之退租事宜，及
    簽發系爭本票。足認原告本件主張當天兩造係為處理中和建
    物退租事宜，與事實不符，而不足採。
  (二)又證人林玉惠於前開刑事事件偵查中，曾到庭結證稱：當天
    伊陪被告去跟原告商談退租事宜，被告要原告還押金，原告
    說沒錢，被告才請原告簽發本票等語；證人徐大榮則結證稱
    ：當天原告打電話給伊說急需用錢，叫伊帶錢到蘆洲找他，
    但沒說什麼事，伊到現場時，是一個年輕人開門，原告在屋
    裡的一間房間裡面，被告及2 、3 個年輕人站在原告旁邊，
    伊到現場後並沒有看到在場之人有恐嚇原告之行為等語；另
    證人王志皓於警詢時亦證稱：伊當天接獲原告電話告知他與
    人有財務糾紛，急需現金，叫伊拿到蘆洲建物，伊到場時被
    告並沒有強迫原告支付30萬元現金及簽立47萬元之借據、本
    票之情形等語，有96年11月9 日偵查之訊問筆錄、96年10月
    1 日王志皓之警詢筆錄附於上開偵查卷可稽（見上開偵查卷
    第32至36頁、第10至12頁）。是96年10月1 日當日在場之上
    開證人，均未目睹被告有何脅迫或妨害原告自由之行為，且
    原告未提出任何證據證明其係受被告脅迫而簽發系爭本票，
    其此部分主張，即不足採。
  (三)矧原告主張其於96年10月2 日受被告脅迫簽發系爭本票6 紙
    ，惟遲至98年6 月12日提起本件訴訟時，始主張依民法第92
    條規定撤銷其發票之意思表示，顯已逾民法第93條前段規定
    之1 年法定除斥期間，自不生撤銷之效力。
  (四)再查，原告於96年10月1 日簽發系爭本票時，同時簽立一份
    書面字據（即原告所謂之「借據」），上載：「本人甲○○
    因租屋糾紛，願無條件退還一切所有費用，以表誠意，另寫
    六張本票以此為證，本票號碼0000000 （10萬）、0000000
    （10萬）、0000000 （10萬）、0000000 （10萬）、000000
    0 （3 萬）、0000000 （4 萬），總金額47萬元無誤。」
    等內容，有該書面字據影本1 紙附於上開偵查卷內可稽（見
    上開偵查卷第24頁）。且原告於偵查中，經檢察官詢問：「
    被告說這是什麼錢？」時，原告亦陳稱：「47萬是我要還他
    押金及一些其他損失」等語。（見上開偵查卷第33頁）。是
    足證原告係就其與被告間蘆洲建物租約之糾紛，與被告達成
    協議，並簽立上開書面字據，承諾退還被告47萬元，始簽發
    系爭本票6 紙面額共計47萬元以為支付。故被告持有系爭本
    票6 紙，乃係基於上開96年10月1 日與被告間之協議，自屬
    有原因關係存在。則系爭本票6 紙屆期經被告提示不獲兌現
    ，被告以持票人之地位，向本院聲請裁定准予強制執行，並
    取得本院97年度票字第949 號確定裁定為執行名義，而對原
    告之財產聲請強制執行，並足額獲償，乃屬正當權利之行使
    ，且非無法律上原因，被告自無不當得利可言。
  (五)因此，原告主張其係受被告脅迫而簽發系爭本票6 紙予被告
    ，兩造間並無債權債務關係存在，既無可採，則其以此為由
    ，請求確認被告就系爭本票6 紙之票據債權不存在，並請求
    被告返還系爭本票6 紙，及依民法第179 條不當得利之規定
    ，請求被告返還前開因執行受償之500,271 元，皆無理由，
    應予駁回。
五、就原告請求被告給付蘆洲建物17個月租金91萬元部分：
    原告主張：兩造間蘆洲建物之租約並未終止，惟被告自96年
    10月起即未給付租金，為此依該租約請求被告給付17個月之
    租金91萬元等語。惟被告否認蘆洲建物之租約並未終止，辯
    稱：兩造已合意終止蘆洲建物之租約，始約定於96年10月1
    日辦理退租事宜等語。經查：兩造前既已約定於96年10 月1
    日，在蘆洲建物處辦理蘆洲建物租約之退租事宜，被告並於
    是日簽立前開書面字據，承諾就該租約糾紛退還被告押租金
    及裝潢之損失等計47萬元，同時開立系爭本票6 紙予被告以
    為支付，而達成和解，已如前述，足證兩造至遲於96年10月
    1 日，已有終止蘆洲建物租約之合意。則被告於該租約終止
    後，自無再給付租金之義務。因此，原告依該已終止之蘆洲
    建物租約，請求被告給付96年10月以後之17個月租金91萬元
    ，即屬無據。
六、就原告請求被告給付中和建物押租保證金22萬元部分：
    原告主張：被告前為支付中和建物之押租金22萬元所簽立之
    支票已跳票，是原告得據中和建物之租約，請求被告給付22
    萬元押租金。又中和建物之租約雖已終止，惟被告惡意將中
    和建物之裝潢破壞拆卸，棄置屋內，未回復原狀，爰依該租
    賃契約請求被告支付約定之押租金2 個月作為損害賠償金額
    等語。惟被告否認有破壞中和建物之裝潢，並以前揭情詞置
    辯。經查：系爭中和建物之租賃契約業已終止之事實，為兩
    造所不爭執。雖該租賃契約第五條約定：「乙方（即被告）
    應於訂約時，交於甲方（即原告）新台幣貳拾貳萬元作為押
    租保證金，乙方如不繼續承租，甲方應於乙方騰空、交還房
    屋後無息退還押租保證金。」（見上開偵查卷第48至49頁房
    屋租賃契約書影本）。惟押租金契約乃附隨於租賃契約之從
    契約，且為要物契約，以金錢之交付為其成立要件（最高法
    院65年台上字第156 號判例意旨參照）。是本件上開租賃契
    約第5 條雖約定被告應交付押租金22萬元，連帶被告並已簽
    發面額22萬元之支票一紙予原告以為支付，而該支票並未兌
    現。然出租人即原告欲依上開約定請求承租人即被告給付押
    租金，自須以中和建物之租賃契約即主契約仍有效存續中為
    前提。因此，系爭中和建物之租賃契約既已終止，兩造間之
    押租金契約即失所附麗，原告自無從依該已失效之契約，請
    求被告給付押租金。至原告主張被告於中和建物之租約終止
    後，惡意將破壞拆卸其內裝潢，棄置屋內一節，為被告所否
    認，原告並未舉證以實其說，且中和建物之租賃契約及押租
    金契約皆已失效，是原告依該已失效之契約請求被告支付押
    租金2 個月作為損害賠償金額，亦屬無據。
七、從而，原告請求確認被告所持有由原告簽發之系爭本票6 紙
    之本票債權不存在、被告應將系爭本票6 紙返還原告、被告
    應給付原告1,630,271 元及自起訴狀繕本送達翌日起至清償
    日止按年息5%計算之利息，均無理由，皆應予駁回。
八、因本件事證已臻明確，兩造其餘主張、陳述及所提之證據暨
    攻擊防禦方法，經本院審酌後，認均與本件判斷結果無影響
    ，毋庸再予一一審酌，附此敘明。
結論：原告之訴為無理由，依民事訴訟法第78條，判決如主文。
中    華    民    國    98    年    10    月    23    日
                  民事第一庭    法  官  黃信樺
以上正本係照原本作成
如對本判決上訴，須於判決送達後20日內向本院提出上訴狀
中    華    民    國    98    年    10    月    23    日
                                書記官  李佳靜
┌──────────────────────────────────────────────────┐
│附表一（本票附表）：98年度訴字第1692號                                                              │
├───┬─────────┬─────────┬───────────┬──────────┬───┤
│編  號│發    票    日    │  票  面  金  額  │到        期        日│ 票   據   號   碼  │備 註 │
│      │                  │  （新  台  幣）  │                      │                    │      │
├───┼─────────┼─────────┼───────────┼──────────┼───┤
│001   │96年10月1日       │100,000元         │96年10月2日           │0000000             │      │
├───┼─────────┼─────────┼───────────┼──────────┼───┤
│002   │96年10月1日       │100,000元         │96年10月2日           │0000000             │      │
├───┼─────────┼─────────┼───────────┼──────────┼───┤
│003   │96年10月1日       │100,000元         │96年10月2日           │0000000             │      │
├───┼─────────┼─────────┼───────────┼──────────┼───┤
│004   │96年10月2日       │100,000元         │96年10月5日           │0000000             │      │
├───┼─────────┼─────────┼───────────┼──────────┼───┤
│005   │96年10月1日       │30,000元          │96年10月2日           │0000000             │      │
├───┼─────────┼─────────┼───────────┼──────────┼───┤
│006   │96年10月5日       │40,000元          │96年10月5日           │0000000             │      │
└───┴─────────┴─────────┴───────────┴──────────┴───┘

司法院資訊處製作；財團法人民間司法改革基金會備份。
